臺灣屏東地方法院刑事判決　　　　　　　　　　　　　　九十三年度訴字第二六號
　　公　訴　人　臺灣屏東地方法院檢察署檢察官
　　被　　　告　庚○○
　　指定辯護人　本院公設辯護人　癸○○
右列被告因強盜等件，經檢察官提起公訴（九十二年度偵字第五八四九、五九二六、
六○六九號）及同署移
五號、九十三年度偵字第一三三七號、九十三年度偵字第一六一○號），本院判決如
左：
    主    文
庚○○共同連續攜帶兇器，踰越牆垣竊盜，處有期徒刑拾月，扣案之鑰匙貳支及手電
筒、板手、鐵撬各壹支，均沒收。又踰越牆垣竊盜，因脫免逮捕，當場施以脅迫，處
有期徒刑柒年貳月。應執行有期徒刑柒年捌月，扣案之鑰匙貳支及手電筒、板手、鐵
撬各壹支，均沒收。
    事    實
一、庚○○或單獨或與己○○（另行審結）共同意圖為自己不法所有，基於竊取他人
    財物之概括犯意，庚○○另基於脫免逮捕施以脅迫之犯意，先後、連續為後列之
    行為：
  (一)庚○○意圖為自己不法之所有，於民國九十二年十一月十九日十五時，在屏東縣
    萬丹鄉○○路八二九號前，趁辛○○所有引擎號碼八一七七九○號已報廢之自用
    小貨車（價值約新台幣〈下同〉二萬元，車輛及後述之車內鑰匙均據被害人領回
    ）停在該處而鑰匙未拔取之際，打開車門進入車內，以該鑰匙發動電門，徒手竊
    取該車，得手後留供己用。
  (二)庚○○與己○○共同基於意圖為自己不法所有之犯意聯絡，於九十二年十一月十
    一日十三時許，由庚○○攜帶其所有客觀上具有危險性足供兇器使用之板手一支
    ，共同至屏東縣鹽埔鄉○○村○○○街五十五號丁○○之住處（該處所本兼營皮
    革工廠，惟該工廠已歇業），二人翻越上開工廠後面之鐵絲網牆垣，進入其內（
    侵入住宅部分未據告訴），由己○○在一旁把風，庚○○則以上開板手轉鬆螺絲
    之方式，拆取工廠內之白鐵鐵片七片（價值約五百元，業據被害人領回）後，二
    人得手後正欲離去之際，旋即為丁○○發覺報警，經警當場查獲庚○○，並扣得
    其所有供行竊用之板手一支，己○○則趁隙逃跑。
  (三)庚○○與己○○共同基於意圖為自己不法所有之犯意聯絡，於九十二年十一月三
    十日凌晨二時十五分許，由庚○○攜帶其所有之手電筒一支及客觀上具有危險性
    足供兇器使用之鐵撬一支，駕駛其前開竊得之引擎號碼八一七七九○號之自用小
    貨車，搭載己○○，前往屏東縣屏東市清進巷十八號戊○○○所經營之麵店，由
    己○○在外把風，庚○○持前開鐵撬毀壞前揭麵攤右側之鐵捲門（毀損部分未據
    告訴）後，進入該房屋內（無人居住其內），將投幣式卡拉之鎖頭拿起探看，欲
    打開竊取之際，即為巡邏員警發覺而查獲，並扣得其所有供犯罪所用之手電筒及
    鐵撬各一支。
  (四)庚○○意圖為自己不法之所有，於九十二年十二月二日二十時至二十一時間之某
    時，在高雄市○○區○○路與宏仁路附近，趁乙○○所有之車牌號碼ＸＭ—五三
    三七號自用小貨車（價值約二萬元，車輛及後述之車內鑰匙均據被害人領回）停
    放在該處，車門未上鎖之際，打開車門拿取置在車內之車鑰匙發動電門後，駕車
    離去，得手後留供己用，嗣於九十二年十二月十日二十時三十分許，駕駛前揭車
    輛，行經屏東縣屏東市○○路復興公園附近，為警發覺可疑而查獲。
  (五)庚○○意圖為自己不法之所有，於九十二年十二月二十三日十二時許，在屏東縣
    屏東市○○路十七號前，見壬○○所使用車牌號碼ＶＰ—８５９１號自用小貨車
    （價值約二十萬元，所有權人為一五茶行，該車車牌因違規已遭吊扣，該車已據
    被害人領回）停放該處，車門未上鎖之際，竟意圖為自己不法之所有，以其所有
    之鑰匙一支插入該車之電門內，發動後駕車離去，得手後，供己作為代步之用。
    嗣於同年月二十六日十八時許，庚○○駕駛前開車輛行經屏東市○○路與和平路
    口時，因其所駕駛之上開車輛未懸掛牌照為警攔查，惟於警方表示欲查扣該車輛
    時，庚○○立刻棄車離開現場，經警員查詢發現上開車輛為失竊車輛後通知庚○○到案說明，始悉上情，並扣得其所有供行竊用之鑰匙一支。
  (六)庚○○意圖為自己不法之所有，於九十三年一月十四日凌晨某時，在屏東縣麟洛
    鄉○○路八十八號前，趁丙○○所有車牌號碼ＶＸ—７０３６號黃色自用小貨車
    （價值約三萬元，該車已具被害人領回）停放該處而車門未上鎖之際，打開車門
    以其所有之鑰匙一支插入該車之電門內，發動後駕車離去，得手後留供己用，且
    為逃避警方之查緝，將該車身改漆成藍色。嗣於同年月二十七日十四時三十分許
    ，為警在屏東市○○街七號前，當場查獲庚○○駕駛該車，始悉上情，並扣得其
    所有供行竊用之鑰匙一支。
  (七)庚○○與己○○復共同基於意圖為自己不法所有之犯意聯絡，於九十二年八月五
    日十八時許（尚未日沒），由庚○○騎乘先前向友人借得之車牌號碼ＷＡＦ—五
    六三號輕型機車搭載己○○，後方附加二輪推車，共同前往屏東縣屏東市○○路
    ○段五十三巷四十七號甲○○所經營之龍獅雕塑工廠，二人將該機車停放於工廠
    之後門後，一同翻越前門旁之牆垣進入上開工廠內（侵入建築物部分未據告訴）
    ，竊取甲○○所有之銅線約二百公斤、鋁管約四十公斤、不鏽鋼管約五十公斤（
    價值共約一萬餘元）、金屬切割器一具、鐵剪一支等物，得手後，庚○○並持該
    鐵剪將甲○○於後門門栓上所纏繞之鐵絲剪斷後（該門栓於先前即已遭人破壞，
    甲○○遂以鐵絲綑綁門栓），自該門離開，然甫將竊得之上開物品置於二輪推車
    上及機車前方之置物籃內欲逃離時，即為甲○○所發覺，甲○○隨即撥打行動電
    話報警，並企圖向前攔阻，庚○○見狀為脫免逮捕，即自機車座墊下取出一根長
    約二十公分之鐵棒，朝甲○○方向舉起作勢欲揮擊狀，以此方式施加脅迫以阻止
    甲○○上前逮捕，甲○○見狀心生恐懼而逃避，並繼續撥打行動電話報警，庚○○與己○○見狀遂趁機鬆脫解開機車後方附加之二輪推車，己○○並隨手自拖車
    內拿起一小包五金（內容物不詳）後，一同騎乘前揭機車離去，嗣經警據報後，
    循線查獲。
二、案經屏東縣警察局屏東分局、潮州分局報請臺灣屏東地方法院檢察署檢察官偵查
    起訴暨移送併案審理。
    理    由
一、竊盜部分：
    右揭事實欄所載一、(一)(二)(三)(四)(五)(六)竊盜部分犯行，業據被告庚○○於警詢、偵查
    及本院審理時坦承不諱，核與被害人辛○○、丁○○、戊○○○、乙○○、壬○○、丙○○分別於警詢中指訴之情節大致相符，此外，並有車輛竊盜、車牌失竊
    資料個別查詢報表─查詢車輛認可資料三紙、車籍作業系統─查詢認可資料、車
    輛協尋證明單、舉發違反道路交通管理事件通知單各一紙、被害人丙○○所立具
    之贓物保領結一紙、被害人辛○○、丁○○、乙○○、壬○○所立具之贓物認領
    保管單各一紙、照片共二十五幀在卷可稽，復有被告自承為其所有，供上開竊盜
    犯罪所用之鑰匙二支、手電筒、板手、鐵撬各一支扣案足資佐證，被告上揭自白
    與事實相符而堪採信，其所為前開竊盜部分犯行，均堪以認定。
二、加重準強盜部分：
    訊據被告對於前揭時、地與己○○一同進入甲○○上開雕塑工廠，竊取右揭事實
    欄一、(七)所載財物之事實供承不諱，惟矢口否認有何準強盜犯行，辯稱：伊行竊
    被發覺後就急忙解開機車後方附加之二輪推車後逃離，並未持鐵棒作勢欲揮擊甲○○云云；又縱認其有舉起鐵棒之行為，然其並未對甲○○施以暴力或壓制甲○○之抗拒，當無施「強暴、脅迫」可言，且證人甲○○與伊發生爭執之處所已離
    行竊之工廠有四、五十公尺遠，自不符合刑法第三百二十九條「當場」之要件，
    況證人甲○○並無逮捕伊之意思，伊自無「脫免逮捕」可言，又被告行竊遭發覺
    後，為求離開現場，乃將附加於機車後方其上載有贓物且重量沈重之二輪推車鬆
    脫解開，是以被告為求脫身，已無「防護贓物」之意云云。惟查：
  (一)被告坦承係竊取甲○○上開工廠內之財物後，於工廠大門附近遭甲○○發覺之事
    實，核與證人甲○○證述之情節大致相符，並有現場照片十四幀附卷可稽。又甲○○於發覺被告行竊後，被告自機車座墊下拿出鐵棒作勢欲揮擊伊之等情，業據
    證人即被害人甲○○於本院審理時到庭結證證稱：當天伊去工廠，剛好看到一男
    一女在工廠大門口旁邊，已經偷完東西準備跑，伊就立刻打電話報警，並過去與
    被告理論說東西是伊所有，被告說東西是他們的，隨即拿出放在其機車座墊下直
    徑約五公分左右，長約三十公分的實心鐵棒，舉過肩作勢像要打伊，伊與被告相
    距約一輛機車的長度，這不是從伊工廠竊出的鐵棒，己○○當時則站在機車旁邊
    ，當時被告的動作及口氣會讓伊害怕，伊遂轉頭就跑，又打電話報警，被告沒有
    追來，伊再回頭時，被告已鬆開後面推車，騎乘機車逃跑，伊有發現機車置物籃
    內有伊的東西等語明確（見本院卷八十六頁、八十九頁、九十頁），就其所證述
    被告持鐵棒作勢欲揮擊伊部分，核與其於警詢中指稱：二名歹徒欲逃離時，被伊
    發現，伊正要抓他時，男歹徒（即被告）從座墊下取出一支鐵棒想毆打伊，伊立
    即閃身，歹徒先將推車丟棄，再拾起一包五金，趁機逃跑等語（見屏東縣警察局
    屏東分局屏警分刑字第○九二○○○號警卷第十一頁）相符，而無瑕疵可指，且
    其於本院審理時就被告所持鐵棒之動作及鐵棒之材質、長度指述歷歷，又證人甲○○發覺被告行竊當時為十八時許，尚未日沒，此有交通部中央氣象局之日出日
    末時刻表一紙附卷可稽，其又與被告庚○○相距極近，當無錯看之可能。況被告
    行竊時被發覺遭追捕，則其為求順利脫身，因而持鐵棒朝追捕之甲○○作勢揮擊
    及欲毆打狀，以此方式嚇阻被告前進，依事理自屬可能，參以證人甲○○既與被
    告素不相識，殊無怨隙糾紛，實無誣陷被告之理，是證人所證述被告持鐵棒作勢
    欲揮擊伊部分之證詞，應可採信。至同案被告己○○雖於警詢中陳稱：被告並無
    持鐵棒作勢拒捕云云，惟己○○與被告係朋友關係，並一同為如犯事實欄所載(二)
    (三)竊盜犯行，且二人就被告所為如事實欄所載(七)之犯行，就前階段段竊盜部分亦
    為共同正犯等情，業據被告自承在卷，其供述當有偏頗之虞，應認同案被告己○○於警詢中所述，委無足採。另被告於本院審理時證稱：伊有看到機車前方置物
    籃內放置一包五金，己○○逃離前又自推車內撿起一小包五金，和前面置物籃內
    的那一包共兩包等語明確（見本院卷第九十一頁），故雖偵查卷內所附公務電話
    紀錄雖記載甲○○陳稱：係庚○○拾起一包五金云云（見臺灣屏東地方法院檢察
    署九十二年度偵字第五九二六號偵查卷第十三頁），然檢察官於偵查中以公務電
    話中所作之談話紀錄，並無證據能力，且證人甲○○於警詢中亦僅指稱「歹徒」
    先將推車丟棄，再拾起一包五金，趁機逃跑等語，並未如持鐵棒欲揮擊部分明確
    指稱係「男歹徒」，而被告亦自承其所騎乘前開機車前方確有置物籃，足認證人
    甲○○於本院審理時經具結後之此部分證言，亦堪採信。
  (二)又按現行犯，不問何人得逕行逮捕之，刑事訴訟法第八十八條第一項定有明文，
    而此所謂逮捕，係指對現行犯施以積極之強制動作，限制其人身自由而言，行逮
    捕之人是否有明確法知識認知逮捕之意義，在所不問。經查，本件證人甲○○雖
    於本院審理時證稱其只是要察看，沒有逮捕被告之意思等語，然依證人甲○○所
    述其於發覺被告行竊後，立刻報警處理，並一邊追躡被告，且過去與被告理論，
    嗣僅係因被告持鐵棒作勢欲揮擊而不再追躡等情觀之，均可見其係均出於法律上
    逮捕之意思追躡被告，並有逮捕之行為，縱其本身認知無逮捕之意思，然一般民
    眾並無專業之法律素養，無法正確認知逮捕之法律上意義，此為常情。從而，被
    告辯稱：證人甲○○未對之有逮捕之行為，顯係卸責之詞，不足採信。又被告於
    行竊遭甲○○發覺後，為求離開現場，乃將附加於機車後方其上載有贓物且重量
    沈重之二輪推車鬆脫解開，此業據證人甲○○證述及被告供述在卷，是以被告為
    求脫身，顯已無防護贓物不被失主奪回之意，故其舉起鐵棒作勢欲毆打甲○○，
    目的係為脫免甲○○之逮捕，應堪認定，是尚難以其解開推車後逃離前，己○○
    復自推車隨手拾起一小包五金，即認被告主觀亦有防護贓物之犯意，公訴人認被
    告係基於防護贓物施脅迫之犯意，應有誤會，併此敘明。
  (三)另被告舉起鐵棒作勢欲毆打甲○○，係以侵害身體之不法為目的之意思，通知對
    方足使其生恐怖不安之心之行為，並為對甲○○身體直接或間接行使有形之暴力
    ，應認被告係對甲○○施以脅迫，先予敘明（最高法院八十二年台上字第六○八
    、五七八八號判決參照）。按刑法第三百二十九條準強盜罪之所謂施強暴或脅迫
    ，只須有此行為即足，並不以致使被害人不能抗拒為必要。此與強盜罪係以強暴
    、脅迫等手段，致使被害人不能抗拒為構成要件者不同（最高法院九十一年度台
    上字第三七四六號判決、八十六年度台上字第三六○三號判決可資參照）。是被
    告舉起鐵棒作勢欲揮擊證人甲○○，致甲○○心生畏懼轉頭就跑，縱認未達使其
    不能抗拒之程度，然依前揭說明，被告庚○○只須有此脅迫行為即足，並不需達
    致使不能抗拒之程度，是其此部分所辯亦不足採。
  (四)復按刑法第三百二十九條準強盜罪之所謂「當場」，並不以在竊盜場所為限，即
    雖已離去場所，而係實施竊盜之際，經人查覺，即相隨追逐，始終未脫離追逐者
    視線之場合，仍不失為當場（最高法院八十八年台上字第四一八號判例參照）。
    本件被告對證人甲○○所施脅迫之行為，雖非在其著手竊盜之雕塑工廠，惟證人
    甲○○於本院審理時證稱其於工廠大門附近發現被告二人後，隨即撥打手機報警
    ，且一直追躡被告至四、五十公尺遠，並在追躡過程中繼續撥打手機報警等語（
    見本院卷第九十四頁至九十五頁），是被告始終在證人甲○○之追捕過程中，參
    諸前述說明，自與刑法第三百二十九條所定「當場」之要件相符。綜上所述，被
    告所辯均顯係卸責之詞，其上開準強盜之犯行，洵堪認定。
三、核被告所為如事實欄一、(一)(四)(五)(六)所載部分之犯行，係犯刑法第三百二十條第一
    項之普通竊盜罪。按刑法第三百二十一條第一項第三款之攜帶兇器竊盜罪，係以
    行為人攜帶兇器竊盜為其加重條件，此所謂兇器，其種類並無限制，凡客觀上足
    對人之生命、身體、安全構成威脅，具有危險性之兇器均屬之，且祇須行竊時攜
    帶此種具有危險性之兇器為已足，並不以攜帶之初有行兇之意圖為必要（最高法
    院七十四年三月十九日刑庭總會決議參照）。查被告所持用以如事實欄所載(二)(三)
    竊盜犯行之上開板手，鐵撬，客觀上均足以對人之生命、身體、安全構成威脅，
    顯具危險性，堪認為兇器。是核被告所為如事實欄所載(二)部分之犯行，係犯刑法
    第三百二十一條第一項第二款、第三款之攜帶兇器，踰越牆垣竊盜罪；被告所為
    如事實欄一、(三)所載部分之犯行，係犯刑法第三百二十一條第一項第二款、第三
    款及第二項攜帶兇器，毀壞門扇，竊盜未遂罪。被告與己○○就事實欄所載一、
    (二)(三)部分竊盜之犯行，有犯意聯絡及行為分擔，為共同正犯。被告所為如事實欄
    所載一、(一)(二)(三)(四)(五)(六)部分之竊盜、加重竊盜犯行間，均為時間緊接，所為係犯
    基本構成要件相同之罪，顯係出於概括之犯意反覆為之，為連續犯，爰依刑法第
    五十六條之規定，論以情節較重之攜帶兇器，踰越牆垣之加重竊盜一罪，並加重
    其刑。又按刑法第三百二十九條之以強盜論，即以強盜罪相當條文處罰之意，並
    非專以同法第三百二十八條第一項之強盜論，故同法第三百三十條所謂犯強盜罪
    ，不僅指自始犯強盜罪者而言，即依第三百二十九條以強盜論者，亦包括之，如
    此項準強盜有第三百二十一條第一項各款情形之一，自應依第三百三十條論處（
    最高法院四十二年台上字第五二三號判例可資參照），是被告踰越牆垣竊盜，得
    手後，其被甲○○發覺，而為甲○○欲加以逮捕時，為脫免逮捕而當場施以脅迫
    之行為（如事實欄所載一、(七)部分之犯行），係犯刑法第三百三十條第一項、第
    三百二十九條（合於第三百二十一條第二款）之踰越牆垣竊盜，因脫兔逮捕，而
    當場施以脅迫罪。被告庚○○與己○○就如事實欄所載一、(七)部分之犯行，在竊
    盜階段雖有犯意聯絡，而於脫免逮捕時，係自行起意當場施以脅迫，難認此部分
    與己○○有犯意聯絡，故不論予共同正犯。被告所犯刑法第三百二十一條第一項
    第二款、第三款攜帶兇器，踰越牆垣之加重竊盜罪與三百三十條第一項、第三百
    二十九條之加重準強盜罪二罪間，犯意個別，行為互異，犯罪構成要件亦不同，
    自應予分論併罰。又公訴人雖僅就事實欄一、(三)(四)(七)部分之犯罪事實提起公訴，
    其餘（事實欄一、(一)(二)(五)(六)）移送併辦部分未於起訴書中敘及，惟移送併辦之竊
    盜犯行與前開已起訴之竊盜犯行間，具連續犯之裁判上一罪關係，已如上述，為
    起訴效力所及，本院自應一併予以審理，併此敘明。爰審酌被告正值青壯，不思
    勤勉工作以合法賺取財物，竟貪圖一己之私利而多次竊取他人財物，危害社會治
    安，嚴重破壞社會秩序，參以被告竊得財物多寡及價值，惟犯罪後坦承前開竊盜
    犯行，且被害人財物均已追回，減低犯罪所生之損害，暨被告為如事實欄一、(七)
    竊取財物之行為，經被害人發覺後，未思悔改認錯，反為圖脫逮捕而對被害人施
    以脅迫行為，致使犯罪所造成之危害擴大，惟未致被害人身體成傷，及其犯罪後
    態度等一切情狀，量處如主文所示之刑，並定其應執行刑，以示懲儆。另扣案之
    鑰匙二支、手電筒、板手、鐵撬各一支，為被告所有，供其犯上開竊盜罪所用之
    物，業據被告自承在卷，爰依刑法第三十八條第一項第二款宣告沒收。至被告所
    執之鐵棒查無證據足認係被告所有，且並未扣案，為免執行困難起見，故不予宣
    告沒收；又被告所持用以剪斷大門門栓上纏繞鐵絲之鐵剪一把，係竊盜犯行既遂
    後所為之行為，自非供犯罪所用之物，亦不予宣告沒收，併此敘明。
據上論斷，應依刑事訴訟法第二百九十九條第一項前段，刑法第二十八條、第五十六
條、第三百二十一條第一項第二款、第三款、第三百二十九條、第五十一條第五款、
第三十八條第一項第二款，判決如主文。
本案經檢察官盧明軒到庭執行職務。
中      華      民      國    九十三    年      五      月     四       日
                                臺灣屏東地方法院刑事第六庭
                                      審判長法  官  石家禎
                                            法  官  林家聖
                                            法  官  許心
右正本證明與原本無異。
如不服本判決應於收受本判決送達後十日內向本院提出上訴書狀，其未敘述上訴理由
者，並得於提起上訴後十日內向本院補提理由書狀（均須按他造當事人之人數附繕本
 ）「切勿逕送上級法院」
                                            書記官  林香如
中    華    民    國     九十三      年      五      月       七      日
附錄本判決論罪科刑法條：
(1)刑法第三百二十條：
意圖為自己或第三人不法之所有，而竊取他人之動產者，為竊盜罪，處五年以下有期
徒刑、拘役或五百元以下罰金。
意圖為自己或第三人不法之利益，而竊佔他人之不動產者，依前項之規定處斷。
前二項之未遂犯罰之。
(2)刑法第三百二十一條：
犯竊盜罪而有左列情形之一者，處六月以上、五年以下有期徒刑：
一  於夜間侵入住宅或有人居住之建築物、船艦或隱匿其內而犯之者。
二  毀越門扇、牆垣或其他安全設備而犯之者。
三  攜帶兇器而犯之者。
四  結夥三人以上而犯之者。
五  乘火災、水災或其他災害之際而犯之者。
六  在車站或埠頭而犯之者。
前項之未遂犯罰之。
(3)刑法第三百二十九條：
竊盜或搶奪，因防護贓物、脫免逮捕或湮滅罪證，而當場施以強暴脅迫者，以強盜論
。
(4)刑法第三百三十條：
犯強盜罪而有第三百二十一條第一項各款情形之一者，處七年以上有期徒刑。
前項之未遂犯罰之。
